【裁判字號】    98,財管,10
【裁判日期】    980319
【裁判案由】    選任遺產管理人
【裁判全文】
臺灣屏東地方法院民事裁定              98年度財管字第10號
聲  請  人  乙○○
代  理  人  鍾武雄律師
上列聲請人聲請選任被繼承人甲○○遺產管理人事件，本院裁定
如下：
    主  文
選任林錦芬律師為被繼承人甲○○（男，民國三十一年七月七日
出生，身分證統一編號：Ｚ000000000號，最後住所地
為屏東縣萬巒鄉○○村○○路七十二號，民國九十四年十二月二
十四日死亡）之遺產管理人。
聲請程序費用新臺幣壹仟元由被繼承人甲○○之遺產負擔。
    理  由
一、聲請意旨略以：被繼承人甲○○與大陸人士許余月於92年10
    月31日結婚，婚後並無子女，嗣被繼承人於94年12月24日死
    亡，是其配偶許余月為唯一繼承人，然依臺灣地區與大陸地
    區人民關係條例第66條第1 項規定，其配偶應於被繼承人死
    亡日起三年內，以書面向法院為繼承遺產之表示，逾期視為
    拋棄，惟許余月並未如期向本院為聲明繼承之表示，則許余
    月已非被繼承人甲○○之繼承人。被繼承人生前曾繼承其姐
    潘川意坐落於屏東縣萬巒鄉○○段418 號土地，聲請人與被
    繼承人同為上開土地之共有人，係利害關係人，為此聲請選
    任被繼承人甲○○之遺產管理人等語。
二、按繼承開始時，繼承人有無不明者，而無親屬會議，或親屬
    會議未於1 個月內選定遺產管理人者，利害關係人得聲請法
    院選任遺產管理人，並由法院依公示催告程序，定6 個月以
    上之期限，公告繼承人，命於期限內承認繼承，民法第1177
    條、第1178條分別定有明文。此為關於無人承認繼承之規定
    。又先順序繼承人均拋棄其繼承權時，由次順序之繼承人繼
    承，其次順序繼承人有無不明或第四順序之繼承人均拋棄其
    繼承權者，準用關於無人承認繼承之規定，民法第1176條第
    6 項亦有明文。
三、經查，聲請人主張與被繼承人甲○○共有之土地無法行使權
    利，嗣甲○○於94年12月24日死亡，其配偶為大陸人士，未
    向本院為聲明繼承之表示，視為拋棄繼承，各順位繼承人均
    已死亡，甲○○已無民法第1138條所列各順序之繼承人等情
    ，業據聲請人提出土地登記第二類謄本、本院惠家協字第09
    80000178號函、繼承系統表、戶籍謄本、除戶戶籍謄本附卷
    可稽，依前開民法第1176條第6 項規定，自應準用於無人承
    認繼承之規定。而甲○○之親屬會議並未於其死亡發生之日
    起一個月內選定遺產管理人陳報法院，聲請人主張其係利害
    關係人，亦據其提出土地登記謄本等件為證，堪信為真實，
    是依前開規定，聲請人聲請法院選任遺產管理人，經核尚無
    不合。本院審酌甲○○之繼承人均已死亡，又無其他適當之
    人擔任遺產管理人，另審酌林錦芬律師乃屏東律師公會成員
    ，具備法律專才，與聲請人及被繼承人間均無何利害關係，
    能勝任遺產管理人一職，爰選任林錦芬律師為甲○○之遺產
    管理人。
四、依非訟事件法第24條第1 項、第157 條，裁定如主文。
中    華    民    國    98    年    3     月    19    日
                        家事庭法  官  林雅莉
以上正本係照原本作成。
如不服本裁定應於送達後10日內向本院提出抗告狀，並繳納抗告
費新臺幣1,000元。
中    華    民    國    98    年    3     月    20    日
                              書記官  胡世瑩


司法院資訊處製作；財團法人民間司法改革基金會備份。
